【裁判字號】    99,交聲,27
【裁判日期】    990409
【裁判案由】    違反道路交通管理處罰條例聲明異議
【裁判全文】
臺灣新竹地方法院交通事件裁定  99年度交聲字第27號
原處分機關  交通部公路總局新竹區監理所新竹市監理站
異  議  人
即受處分人  甲○○
上列異議人即受處分人因違反道路交通管理處罰條例案件，對於
交通部公路總局新竹區監理所新竹市監理站於民國98年12月1 日
，以竹監新四字第裁51-E38A46715號違反道路交通管理事件裁決
書所為之處分聲明異議，本院裁定如下：
    主  文
異議駁回。
    理  由
一、按受處分人，不服主管機關所為之處分，得於接到裁決書之
    翌日起20日內，向管轄地方法院聲明異議；又交通法庭認為
    聲明異議無理由者，應以裁定駁回之，道路交通管理處罰條
    例第87條第1 項、道路交通案件處理辦法第19條分別定有明
    文。
二、按駕駛人駕駛汽車，應遵守道路交通標誌、標線、號誌之指
    示；汽車駕駛人，駕駛汽車不遵守道路交通標誌、標線、號
    誌之指示者，而本章各條無處罰之規定者，處新臺幣（下同
    ）900 元以上1,800 元以下罰鍰，道路交通安全規則第90條
    前段、道路交通管理處罰條例第60條第2 項第3 款分別定有
    明文。次按停止線，用以指示行駛車輛停止之界限，車輛停
    止時，其前懸部分不得伸越該線；車輛面對圓形紅燈表示禁
    止通行，不得超越停止線或進入路口，道路交通標誌標線號
    誌設置規則第170 條第1 項、第206 條第5 款第1 目亦規定
    甚明。又汽車駕駛人之行為經以科學儀器取得證據資料證明
    其行為違規，當場不能或不宜攔截製單舉發者，得逕行舉發
    ；第一項逕行舉發，應記明車輛牌照號碼、車型等可資辨明
    之資料，以汽車所有人為被通知人製單舉發，道路交通管理
    處罰條例第7 條之2 第1 項第7 款、第4 項定有明文。
三、原處分意旨略以：異議人甲○○駕駛車牌號碼JY-1928 號自
    用小客車，於民國98年8 月28日下午5 時41分許，行經新竹
    市○○路、盤石路口時，因有不遵守道路交通標線之指示之
    違規事由，經新竹市警察局交通隊員警以異議人違反道路交
    通管理處罰條例第60條第2 項第3 款規定而掣單舉發，異議
    人於應到案日期前向原處分機關提出申訴，經原處分機關仍
    認異議人確有前開違規行為後，乃依道路交通管理處罰條例
    第60條第2 項第3 款規定，裁處異議人罰鍰900 元。
四、異議意旨略以：伊係在黃燈亮起時，車身即有三分之二超越
    停止線，因該路口交通號誌時相轉換過於短促，瞬間轉換為
    紅燈，所以違規採證照片才有後車輪壓停止線之情形，倘伊
    係在紅燈亮後40.6秒才超過停止線，違規採證照片理應係前
    車輪壓停止線。又違規採證照片中，在伊駕駛車輛之右前方
    約四至五米另有1 輛機車，倘伊確係在紅燈亮後40.6秒才超
    過停止線，則該機車亦有闖紅燈之違規行為當亦會被照相，
    然伊當時並沒有注意到自動照相系統有開啟閃光照相之情形
    ，益徵違規採證照片上所載之時間係不實在。另違規採證照
    片中，亦可見另一輛機車騎士之左腳尖係朝上翹起，依邏輯
    推理可知應係紅燈甫亮起，致該機車騎士尚未停妥，左腳尖
    始朝上翹起。綜上足認違規採證照片所示時間並不實在，伊
    確係因該路口交通號誌時相轉換過於短促，以及自動照相設
    備二連拍之間隔僅0.2 秒，致違規採證照片中顯示伊似有違
    規之假象，爰聲明請求撤銷原處分云云。
五、經查：
（一）異議人甲○○於98年8 月28日下午5 時41分許，駕駛前開
      自用小客車，行經新竹市○○路、磐石路口時，經感應線
      圈式闖紅燈自動照相系統拍攝有「不遵守道路交通標線之
      指示」之違規採證照照片2 紙，而經新竹市警察局交通隊
      員警依違規採證照片予以逕行舉發等情，有新竹市警察局
      98 年10 月7 日竹市警交字第E38A46715 號舉發違反道路
      交通管理事件通知單1 紙及新竹市警察局98年11月17日竹
      市警交字第0980040370號函暨違規採證照片2 紙附卷可稽
      （見本院卷第7 、11至12頁）。
（二）本件違規路段所裝設之感應線圈式闖紅燈自動照相系統，
      因線圈埋設方式係在第1 、2 （內、外側）車道停止線後
      方埋設2 條感應線圈，由於涉及道路施工、路面厚度、地
      面溫度、溼度、電磁反應等因素，超速照相取締要進行實
      際埋設地點之量測檢定技術困難性較高，故經濟部標準檢
      驗局尚未納入度量衡器管理，是該路段亦未執行超速違規
      自動照相取締功能，惟闖紅燈照相取締係與路口號誌運轉
      連線，當路口號誌紅燈亮起2 秒後，車輛後輪需壓過第1
      組感應線圈、再壓過並離開第2 組感應線圈，才會啟動照
      相功能，拍第1 張違規車輛採證照片，間隔1 秒自動拍第
      2 張違規車輛採證照片，因有採證照片佐證，仍得以該系
      統執行此等功能，且於98年8 月28日當時，並未有故障或
      任何異常狀況之情形，有新竹市警察局99年1 月21日竹市
      警交字第0990001559號函及99年3 月3 日竹市警交字第09
      90006292號函各1 份在卷可憑（見本院卷第24至27、43至
      46頁）。
（三）據卷附新竹市警察局99年1 月21日竹市警交字第09900015
      59號函及99年3 月3 日竹市警交字第0990006292號函檢附
      之採證照片所顯示之數據，並佐以志伸股份有限公司之「
      微電腦闖紅燈及自動測高速照相設備操作手冊」後，可解
      讀採證照片內容為：(1)本件違規採證照片第1 張第1 列之
      「0000000-00-00 」表示98年8 月28日17時41分違規；第
      2 列左邊之「1Y39」表示第1 車道綠燈變紅燈前，黃燈顯
      示有3.9 秒；第2 列右邊之「R406」表示在紅燈亮後40.6
      秒，違規車輛後輪壓過2 條感應線圈啟動照相機系統拍第
      1 張違規採證照片；第3 列左邊之「090 」表示違規流水
      編號該車是第90件違規；第3 列右邊之「2234」係指機器
      之編號。(2)本件違規採證照片第2 張第1 列之「0000000-
      00-00 」表示98年8 月28日17時41分違規；第2 列左邊之
      「1Y39」表示第1 車道綠燈變紅燈前，黃燈顯示有3.9 秒
      ；第2 列右邊之「R416」表示在紅燈亮後41.6秒時違規車
      輛之位置；第3 列左邊之「090 」表示違規流水編號該車
      是第90件違規；第3 列右邊之「2234」係指機器之編號；
      第3 列右邊未顯示速度表示違規車輛以相當緩慢的速度前
      進進入路口。參以上開照片上行駛第1 車道上之車輛，確
      係異議人所有之車牌號碼JY-1928 號自用小客車，是異議
      人於舉發時地，於紅燈亮起40.6秒及41.6秒時，其車輛之
      前懸均已超越停止線之事實，應為真實。異議人認其係於
      黃燈亮起時，車身即有三分之二超越停止線及違規採證照
      片應係前輪壓停止線之2 連拍，非如違規採證照片所示係
      後輪壓停止線之情形云云，顯係對感應線圈式闖紅燈自動
      照相系統作業方式之臆測，容有誤會。
（四）又違規採證照片中，在異議人駕駛車輛之右前方固有1 輛
      機車，惟因異議人當時行進方向之交通號誌為紅燈，參諸
      新竹市警察局於99年1 月21日竹市警交字第0990001559號
      函檢附之現場圖可知，該機車騎士之行進方向亦有可能係
      從盤石路左轉經國路，並非當然係與異議人同向行駛。縱
      該機車騎士確與異議人同向行駛並有闖紅燈之違規行為，
      因該路段車道共有3 線道，僅有內側之二車道有感應線圈
      之埋設，如行駛最外側車道未壓過感應線圈，即不會啟動
      照像功能，此有新竹市警察局99年3 月3 日竹市警交字第
      09 90006292 號函及本院99年3 月8 日公務電話紀錄表1
      紙在卷可參（見本院卷第28、43至45、51頁）。況不論該
      機車騎士是否與異議人同向行駛或是否有壓過感應線圈，
      核均與異議人於舉發時地，有不遵守道路交通標線之指示
      之違規行為無涉。另違規採證照片中，固可見另一輛機車
      騎士之左腳尖係朝上翹起，惟尚難依此逕推論異議人確係
      在紅燈甫亮起即遭自動照相系統拍攝，且細核違規採證照
      片，異議人駕駛之車輛於第1 張至第2 張照片相差1 秒時
      間之相對位置，確有往前移動狀態，而在機車停等區之機
      車，則呈現完全靜止狀態，而該路口號誌既已為紅燈號誌
      ，則其當下即應停止行進，待號誌轉為綠燈後再行通過，
      而非續行伸越停止線。綜上事證，足認異議人之車輛於舉
      發時、地，確有不遵守道路交通標線之指示之違規行為。
六、綜上所述，異議人前揭所辯難認可採，本案事證明確，異議
    人有上開違規事實，堪以認定。從而原處分機關依道路交通
    管理處罰條例第60條第2 項第3 款之規定，裁處罰鍰900 元
    ，於法尚無不合。本件異議人之異議為無理由，自應將其異
    議駁回。
七、據上論斷，應依道路交通案件處理辦法第19條，裁定如主文
    。
中    華    民    國    99    年    4     月     9    日
                  交通法庭法  官  王子謙
以上正本證明與原本無異。
如不服本裁定，應於裁定送達後5日內向本院提出抗告狀。
中    華    民    國    99    年    4     月     9    日
                          書記官  陳弘明

司法院資訊處製作；財團法人民間司法改革基金會備份。
